臺灣臺南地方法院刑事判決
110年度訴字第1101號
公  訴  人  臺灣臺南地方檢察署檢察官
被      告  余建儒





            李家慶




上列被告因傷害案件，經檢察官提起公訴（110年度偵續字第98
號），本院判決如下：
    主  文
余建儒共同犯傷害罪，處有期徒刑壹年貳月。扣案空氣手槍壹支
（含彈匣壹個）沒收。
李家慶共同犯傷害罪，處有期徒刑捌月。
    犯罪事實
一、NGUYEN KHAC MANH（中文姓名：阮刻孟，下稱阮刻孟，越南
    籍，由檢察官另行通緝）與阮文環因債務糾紛心有不滿，竟
    夥同越南籍，身分不詳，綽號「阿強」之成年男子（警方另
    案循線查緝中）及余建儒、林立祥（待到案後另行審結）、
    李家慶等人，共同基於傷害他人身體之犯意聯絡，於民國11
    0年3月1日晚間某時，自高雄市共乘由余建儒所駕駛車牌號
    碼0000-00號自用小客車，前往阮文環所在位於臺南市○○區○
    ○路000巷00號5樓之場所（下稱本案現場）。其等於同年月2
    日0時許到達後，阮刻孟、余建儒、林立祥、李家慶及「阿
    強」分持刀械、空氣手槍、棍棒一同上樓，發覺阮文環後，
    阮刻孟旋即持刀械接續追砍阮文環數下，余建儒手持無殺傷
    力之空氣手槍1支、林立祥、李家慶分持棍棒各1支，命其餘
    在場之阮文中、陳文全、趙光造不得上前救助阮文環，致阮
    文環受有右側尺骨鷹嘴突、橈骨頭開放性骨折、右側臏骨上
    緣開放性撕脫性骨折合併股四頭肌肌腱部斷裂、左膝撕裂傷
    合併內側半月板破裂等傷害，嗣阮文環因傷重昏迷，阮刻孟
    旋與余建儒、林立祥、李家慶及「阿強」，駕駛上開車輛離
    去現場。經阮文環友人將阮文環送醫救治，並經阮文環配偶
    鄭伊婷報警處理，經警調閱上揭處所監視器畫面，循線查獲
    上情。
二、案經阮文環、鄭伊婷訴由臺南市政府警察局永康分局報告臺
    灣臺南地方檢察署檢察官偵查起訴。
    理  由
一、本案下列所引之供述證據，檢察官、被告余建儒、李家慶（
    下合稱被告2人，單指其一，逕稱其姓名）於本院依法調查
    上開證據之過程中，均已明瞭其內容而足以判斷有無刑事訴
    訟法第159條第1項不得為證據之情事，而於本院準備程序及
    本案言詞辯論程序就相關事證之證據能力均未聲明異議，本
    院審酌該等證據作成時之情況，並無違法取證或其他瑕疵，
    認為適於作為本案認定事實之依據，該等供述證據自得為本
    案之證據使用。其餘引用之非供述證據，均與本案犯罪待證
    事實具有證據關聯性，且無證據證明有何違法取證之情事，
    並經本院於審理期日依法踐行調查證據程序，亦得為本案之
    證據使用。
二、認定犯罪事實所憑之證據及理由：
　㈠訊據李家慶於本院審理時就上開傷害犯行坦承不諱。余建儒
    固坦承其與阮刻孟等人一同前往本案現場後，阮刻孟持刀械
    追砍告訴人阮文環（下稱阮文環），其手持無殺傷力之空氣
    手槍朝向在場之人等事實，然矢口否認有何傷害犯行，辯稱
    ：我不知道阮刻孟到本案現場目的為何，我是為了保護自己
    才高舉空氣手槍，我沒有動手傷害阮文環等語。
　㈡經查：
　⒈阮刻孟、「阿強」、余建儒、林立祥及李家慶等人，於110年
    3月1日晚間某時，自高雄市共乘由余建儒所駕駛車牌號碼00
    00-00號自用小客車，前往阮文環所在之本案現場。其等於
    翌日0時許到達後，阮刻孟、余建儒、林立祥、李家慶及「
    阿強」分持刀械、空氣手槍、棍棒一同上樓，發覺阮文環後
    ，阮刻孟旋即持刀械接續追砍阮文環數下，致阮文環受有右
    側尺骨鷹嘴突、橈骨頭開放性骨折、右側臏骨上緣開放性撕
    脫性骨折合併股四頭肌肌腱部斷裂、左膝撕裂傷合併內側半
    月板破裂等傷害。阮刻孟追砍阮文環之時，余建儒手持無殺
    傷力之空氣手槍1支、林立祥、李家慶分持棍棒各1支，朝向
    在場之人。嗣阮文環因傷重昏迷，阮刻孟旋與余建儒、林立
    祥、李家慶及「阿強」，駕駛上開車輛離去現場。經阮文環
    友人將阮文環送醫救治等事實，為被告2人於本院審理時所
    不爭執，核與證人阮文環、趙光造於警詢、偵查中、證人阮
    文中、陳文全、鄭依婷、楊氏惠於警詢之證述情節相符，並
    有監視器錄影畫面翻拍照片24張（警卷第59至81頁）、監視
    器錄影檔案光碟1片（本院卷第77頁光碟存放袋）、車輛詳
    細資料報表【車號：0000-00】（警卷第83頁）、臺南市政
    府警察局永康分局扣押筆錄、扣押物品目錄表及扣押物品收
    據（警卷第85至95頁）、余建儒之自願受搜索同意書（警卷
    第97頁）各1份、奇美醫療財團法人奇美醫院（下稱奇美醫
    院）診斷證明書2份（警卷第119頁、偵1卷第103頁）、內政
    部警政署刑事警察局110年3月24日刑鑑字第1100026681號鑑
    定書（偵1卷第45至50頁）、臺南市政府警察局永康分局110
    年度槍保字第41號扣押物品清單（偵1卷第57頁）各1份、阮
    文環之傷勢照片5張（偵1卷第105至109頁）、奇美醫院110
    年8月27日（110）奇醫字第3834號函暨檢附阮文環之病情摘
    要（偵2卷第57至59頁）、本院勘驗筆錄及勘驗畫面擷圖（
    本院卷第116頁至122、127至160頁）各1份在卷可佐，上開
    事實，首堪認定。
　⒉被告2人與阮刻孟、林立祥、「阿強」間，具有傷害之犯意聯
    絡及行為分擔：
　⑴按共同實施犯罪行為之人，在合同意思範圍以內，各自分擔
    犯罪行為之一部，相互利用他人之行為，以達其犯罪之目的
    者，即應對於全部所發生之結果，共同負責（最高法院28年
    上字第3110號判決意旨參照）。
　⑵經本院當庭勘驗現場監視器畫面，阮刻孟、余建儒、李家慶
    、林立祥及「阿強」於本案現場外下車時，即分別手持刀械
    、棍棒，其等欲進入本案現場1樓時，先由李家慶將現場1樓
    門口之人壓制，拉至門外，使其動彈不得，讓阮刻孟等人可
    以順利進入屋內上樓，李家慶隨後跟著上樓，阮刻孟走入本
    案現場後，即往畫面右邊衝，之後余建儒手持空氣手槍向上
    舉超過其肩膀高度，林立祥手持棍棒向上舉超過其頭部的高
    度，李家慶舉起棍棒至其肩膀高度向前指，嗣李家慶、余建
    儒、林立祥先行下樓，余建儒又走回樓梯口對著本案現場舉
    起空氣手槍，「阿強」拖著阮刻孟往樓梯方向走，阮刻孟離
    開本案現場時仍持刀械對本案現場揮舞等情，有前揭本院勘
    驗筆錄、勘驗畫面擷圖可佐。
　⑶證人阮文環於偵查中具結證稱：當天我在上開地點幫我朋友
    慶生，之後阮刻孟等5人就突然衝上來，余建儒、林立祥、
    李家慶就大聲說不要動，還有拿槍出來，對方5人一起出現
    ，3個台灣人先拿出槍跟棍棒叫現場的人不要動，阮刻孟跟
    「阿強」才來攻擊我等語（偵1卷第94至95頁）。證人趙光
    造於警詢、偵查中證稱：當時我和阮文環在5樓的屋外靠近
    樓梯處吃東西、聊天，該處應該是老公寓，後來有5、6人手
    持棍棒、刀、槍，自樓梯衝上來毆打阮文環，他們只毆打阮
    文環，其他人想要勸架卻被阻擋，那5、6人中只有2至3個人
    毆打阮文環，其他人是阻擋我們現場其他人靠近。持槍的人
    沒有毆打阮文環，他持槍威脅現場其他人不可以靠近，若靠
    近就要射擊。阮文環當時是被用刀砍殺，我們也不敢上前勸
    架。這5、6人中有的人毆打被害人，有的阻擋其他人，他們
    打完一起離開。現場很混亂，印象中約3至4人阻擋其他人靠
    近，他們一上來就有幾個人打人，其他幾個人就阻擋我們不
    能靠近等語（警卷第52至54頁、偵2卷第48至49頁）。
　⑷依上所述，被告2人、阮刻孟等人下車時即備妥空氣手槍、刀
    械及棍棒，先由李家慶在本案現場1樓壓制顧門之人，其等
    上樓後，由阮刻孟持刀械追砍阮文環，余建儒手持空氣手槍
    、李家慶及林立祥分持棍棒，阻止現場其他人靠近。顯見被
    告2人、阮刻孟等人於下車前，已知悉阮刻孟將至本案現場
    傷害他人，並加以分工，由阮刻孟負責下手，被告2人、林
    立祥負責控制現場，阻止其他人救助阮文環。因此，被告2
    人與阮刻孟、林立祥、「阿強」間，具有傷害之犯意聯絡及
    行為分擔，至為明確。
　⒊余建儒雖以前詞置辯，惟余建儒事前若不知阮刻孟前往本案
    現場之目的為何，豈有需要攜帶空氣手槍至本案現場？又余
    建儒下樓後，又再次回到樓梯口對本案現場舉起空氣手槍，
    之後阮刻孟才被「阿強」拖著往樓梯方向走，顯見余建儒是
    為使阮刻孟得以脫身，始再次回到本案現場，故余建儒辯稱
    其不知阮刻孟到場之目的，其高舉空氣手槍是為了保護自己
    等語，顯屬事後卸責之詞，不足採信。
　⒋綜上所述，本案事證明確，被告2人上開傷害犯行，堪以認定
    ，應予依法論科。
三、論罪科刑：
　㈠核被告2人所為，均係犯刑法第277條第1項之傷害罪。被告2
    人、阮刻孟、林立祥及「阿強」間，就上開犯行有犯意聯絡
    及行為分擔，均應論以共同正犯。
　㈡爰審酌被告2人不思以理性處理糾紛，竟與阮刻孟等人共同傷
    害阮文環，致阮文環受有上開傷害，所為實屬不該；並考量
    余建儒始終否認犯行，李家慶於本院審理時坦承犯行之犯後
    態度；參以被告2人迄今未賠償阮文環所受損害，亦未獲得
    阮文環原諒；復斟酌余建儒有傷害前案紀錄，李家慶無傷害
    前案紀錄，有其等之臺灣高等法院被告前案紀錄表各1份在
    卷可憑；兼衡被告2人傷害之動機、目的、手段，造成阮文
    環所受傷害程度，暨余建儒自陳教育程度為高職畢業，月收
    入約新臺幣（下同）2萬元，無人需其扶養（本院卷第315頁
    ），李家慶自陳教育程度為國中畢業，已婚，從事鐵工，月
    收入約3萬5,000元（本院卷第403頁）等一切情狀，分別量
    處如主文所示之刑，以資警惕。
四、沒收：
　㈠按供犯罪所用、犯罪預備之物或犯罪所生之物，屬於犯罪行
    為人者，得沒收之；欠缺刑法上之重要性者，得不宣告沒收
    ，刑法第38條第2項前段、同法第38條之2第2項分別定有明
    文。又按犯罪工具物之沒收，固已跳脫刑罰或保安處分之性
    質歸屬，而為刑罰或保安處分以外之獨立法律效果。但依法
    得予沒收之犯罪工具物，本質上仍受憲法財產權之保障，祗
    因行為人濫用憲法所賦予之財產權保障，持以供犯罪或預備
    犯罪所用，造成社會秩序之危害，為預防並遏止犯罪，現行
    刑法乃規定，除有其他特別規定者外，法官得就屬於犯罪行
    為人者之工具物宣告沒收之（第38條第2項參照）。而共同
    正犯供犯罪或預備犯罪所用之物，法無必須諭知連帶沒收之
    明文，且所謂「責任共同原則」，係指行為人對於犯罪共同
    加工所發生之結果，相互歸責，因責任共同，須成立相同之
    罪名，至於犯罪成立後應如何沒收，仍須以各行為人對工具
    物有無所有權或共同處分權為基礎，並非因共同正犯責任共
    同，即應對各共同正犯重複諭知（連帶）沒收，亦即「共同
    責任原則」僅在處理共同犯罪參與關係中責任之認定，與犯
    罪工具物之沒收重在犯罪預防並遏止犯罪係屬兩事，不得混
    為一談。又供犯罪或預備犯罪所用之物如已扣案，即無重複
    沒收之疑慮，尚無對各共同正犯諭知連帶沒收之必要；而犯
    罪工具物如未扣案，因法律又有追徵之規定（刑法第38條第
    4項），則對未提供犯罪工具物之共同正犯追徵沒收，是否
    科以超過其罪責之不利責任，亦非無疑，且為避免執行時發
    生重複沒收之違誤，祗須檢察官本於不重複沒收之原則妥為
    執行即可，亦無於判決內諭知連帶沒收之必要；而重複對各
    共同正犯宣告犯罪所用之物連帶沒收，除非事後追徵，否則
    對非所有權人或無共同處分權之共同正犯宣告沒收，並未使
    其承擔財產損失，亦無從發揮任何預防並遏止犯罪之功能。
    尤以對未經審理之共同正犯諭知連帶沒收，剝奪該共同正犯
    受審之權利，更屬違法。從而，除有其他特別規定者外，犯
    罪工具物必須屬於被告所有，或被告有事實上之處分權時，
    始得在該被告罪刑項下諭知沒收；至於非所有權人，又無共
    同處分權之共同正犯，自無庸在其罪刑項下諭知沒收（按最
    高法院26年滬上字第86號判例及62年度第1次刑庭庭推總會
    議決議(六)、65年度第5次刑庭庭推總會議決議(二)所採共
    同正犯罪刑項下均應宣告沒收之相關見解，皆已經最高法院
    107年7月17日第5次刑事庭會議決議停止援用或不再供參考
    ），最高法院107年度台上字第1109號判決意旨可資參照。
　㈡扣案之空氣手槍1支，為被告2人及阮刻孟等人犯本案犯行所
    用之物，且為余建儒所有，業據余建儒於本院供述明確（本
    院卷第58頁），參考前述說明，爰依刑法第38條第2項前段
    規定，於余建儒之主文項下宣告沒收。
　㈢未扣案李家慶犯本案犯行所用之棍棒1支，屬尋常物品，非違
    禁物，倘予沒收，實無助達成犯罪預防之目的，就本案而言
    應不具刑法重要性，爰依刑法第38條之2第2項規定，不予宣
    告沒收，附此敘明。
據上論斷，應依刑事訴訟法第299條第1項前段，判決如主文。
本案經檢察官黃榮加提起公訴，檢察官紀芊宇到庭執行職務。
中　　華　　民　　國　　111 　年　　4 　　月　　29　　日
                  刑事第十一庭  審判長法　官　陳淑勤
                                      法  官  周宛瑩
                                      法  官  張郁昇
以上正本證明與原本無異。
如不服本判決應於收受本判決後20日內向本院提出上訴書狀，並
應敘述具體理由。其未敘述上訴理由者，應於上訴期間屆滿後20
日內向本院補提理由書狀（均須按他造當事人之人數附繕本）「
切勿逕送上級法院」。 
　　　　　　　　　　　　　　　　　    書記官　陳冠盈
中　　華　　民　　國　　111 　年　　4 　　月　　29　　日
附錄本案論罪科刑法條：
中華民國刑法第277條
傷害人之身體或健康者，處5年以下有期徒刑、拘役或50萬元以
下罰金。
犯前項之罪，因而致人於死者，處無期徒刑或7年以上有期徒刑
；致重傷者，處3年以上10年以下有期徒刑。